【裁判字號】    99,司養聲,38
【裁判日期】    991027
【裁判案由】    養父母死亡後許可終止收養
【裁判全文】
臺灣桃園地方法院民事裁定            99年度司養聲字第38號
聲  請  人
即被收養人  甲○○
相  對  人
即  收養人  趙蘭軒    已歿）.
            趙鄭義蓮  已歿）.
上列聲請人養父母死亡後聲請許可終止收養關係事件，本院裁定
如下：
    主  文
許可終止聲請人甲○○（女，民國○○年○○月○○日生，身分證統一
編號：Ｚ000000000號），與趙蘭軒（男，民國前05年05月08日生
）、趙鄭義蓮（女，民國前03年02月08日生）間之收養關係。
聲請程序費用由聲請人負擔。
    理      由
一、本件聲請意旨略以：聲請人即被收養人甲○○於民國49年10
    月29日為收養人趙蘭軒（男，民國前5年5月8日生）、趙鄭
    義蓮（女，民國前3年2月8日生）共同收養，惟收養人趙鄭
    義蓮已先於民國60年11月13日死亡，另一收養人趙蘭軒後於
    64年01月25日死亡，當初辦理本件收養主要係因為家裡貧窮
    ，經介紹給養父母收養來幫忙渠等做生意雜事，而聲請人於
    被收養後第二年即與養父母沒往來，本件終止收養並無顯失
    公平情形，爰依民法第1080條之1第1項之規定，聲請終止聲
    請人與養父母趙蘭軒、趙鄭義蓮間之收養關係等語。
二、按「養父母死亡後，養子女得聲請法院許可終止收養關係。
    」；「法院認終止收養顯失公平者，得不許可之」，民法第
    1080條之1第1項、第4項分別定有明文，此立法目的乃在保
    護子女利益，使子女在養父母死亡後，仍有聲請法院許可終
    止收養之機會。又「民法第1080條第2項、第1080條之1第1
    項所定聲請認可、許可終止收養事件，由養子女住所地之法
    院管轄」，非訟事件法第136條亦有明文。
三、聲請人主張之事實，業據其所提出之戶籍謄本為證，並經聲
    請人到庭陳述略以：約於14歲時許因家裡貧窮，經二叔介紹
    下即由養父母收養來幫忙渠等做生意雜事，於被收養之第二
    年即遭養父母賣掉了，賣掉係指當時養父母打我打得很嚴重
    ，是我先生把我帶去當時的調解委員會，我的養父母就向我
    先生要錢，所以我養父母就把我賣給我先生了，後我就嫁給
    我先生了，故於第二年把我賣掉後就沒有與養父母來往了，
    故不知道養父母何時死亡，亦未繼承養父母任何財產等語（
    見本院99年09月17日訊問筆錄）。從而，堪信聲請人所陳之
    事實應屬真正，聲請人聲請終止與其養父母間收養關係，應
    無顯失公平情形。準此，聲請人聲請終止其與養父趙蘭軒、
    養母趙鄭義蓮間之收養關係，於法尚無不合，應予許可。
四、依非訟事件法第21條第1項前段，爰裁定如主文。
五、如對本裁定抗告須於裁定送達後10日內向本院提出抗告狀，
    並繳納抗告裁判費新台幣1,000 元。
中    華    民    國    99    年    10    月    27    日
                    家事法庭司法事務官  黃珮娟
上列正本證明與原本無異。

司法院資訊處製作；財團法人民間司法改革基金會備份。
